臺灣高等法院民事裁定
109年度家抗字第83號 
抗  告  人  馬兆民  
代  理  人  龍毓梅律師
上列抗告人因與相對人馬秀山等間分割遺產事件，對於中華民國
109年6月11日臺灣臺北地方法院裁定（108年度家訴字第13號）
，提起抗告，本院裁定如下：
    主      文
原裁定廢棄。
    理      由
一、按訴訟全部或一部之裁判，以他訴訟之法律關係是否成立為
    據者，法院得在他訴訟終結前以裁定停止訴訟程序，固為民
    事訴訟法第182條第1項所明定，惟所謂訴訟全部或一部之裁
    判，以他訴訟之法律關係是否成立為據者，係指他訴訟之法
    律關係是否成立，為本件訴訟先決問題者而言，若他訴訟是
    否成立之法律關係，並非本件訴訟之先決問題，則其訴訟程
    序自毋庸停止。此於家事訴訟事件，亦有準用，觀諸家事事
    件法第51條即明。
二、本件抗告人起訴請求分割兩造之被繼承人吳亞敏之遺產即臺
    北市○○區○○○路0段000○0號房屋M樓(下稱M樓，見原法院107
    年度北司調字第408號卷〈下稱調字卷〉第5頁），原法院以：
    M樓是否為獨立建物，抑或為同號1樓房屋之一部，需視本院
    107年度重上字第156號返還房屋等事件(下稱156號事件)判
    決結果而定，且兩造均為該案之當事人，為免重覆耗費司法
    資源、或生裁判矛盾，認有停止本件訴訟之必要等詞，因而
    裁定本件於156號事件終局確定前，停止訴訟程序。
三、查，本件抗告人主張M樓係吳亞敏之遺產，因未列於遺產分
    割協議書，仍由全體繼承人馬東山及相對人馬秀山、馬秀玲
    、馬秀麗、馬秀珍公同共有，而馬東山於民國98年4月3日死
    亡後，其公同共有部分由伊繼承，乃訴請分割M樓（見調字
    卷第6頁至第7頁)。而156號事件則係抗告人主張伊為M樓之
    公同共有人，依民法第767條第1項前段、第828條第2項準用
    第821條規定，請求第三人自M樓遷讓騰空返還全體公同共有
    人；依民法第184條及第179條規定請求馬秀山返還因無權占
    用M樓相當於租金之利益。則156號事件訴訟之法律關係為民
    法第767條第1項前段、第828條第2項準用第821條之公同共
    有物返還請求權，其是否成立，並非本件分割遺產訴訟之先
    決問題，縱兩案之爭點即M樓是否為有獨立所有權之建物？
    抑或屬同號1樓建物之附屬建物？有所關聯，亦屬事實問題
    ，依上說明，本件尚無於156號事件終局確定前裁定停止訴
    訟程序之必要。原法院認156號事件為本件訴訟所據之先決
    問題，因而裁定停止本件訴訟程序，自有未合。抗告意旨，
    指摘原裁定不當，求予廢棄，為有理由。
四、爰裁定如主文
中　　華　　民　　國　　109 　年　　7 　　月　　31　　日
　　              家事法庭
　　                    審判長法  官  蘇芹英
                              法  官  賴劍毅
                              法  官  楊雅清
正本係照原本作成。
本裁定除以適用法規顯有錯誤為理由外，不得再抗告。如提起再
抗告，應於收受送達後10日內委任律師為代理人向本院提出再抗
告狀。並繳納再抗告費新臺幣１千元。
中　　華　　民　　國　　109 　年　　7 　　月　　31　　日
　　　　　　　　　　　　　    書記官  賴以真